【裁判字號】    90,台上,7770
【裁判日期】    901220
【裁判案由】    恐嚇取財等
【裁判全文】
最高法院刑事判決                                九十年度台上字第七七七○號
    上訴人  台灣高等法院台南分院檢察署檢察官
    被  告  甲○○
            乙○○
右上訴人因被告等恐嚇取財等案件，不服台灣高等法院台南分院中華民國八十八年十
月十四日第二審判決（八十八年度上易字第一五五九號，起訴案號：台灣雲林地方法
院檢察署八十七年度偵字第六四八號），提起上訴，本院判決如左：
    主  文
上訴駁回。
    理  由
按刑事訴訟法第三百七十六條所列各罪之案件，經第二審判決者，不得上訴於第三審
法院，法有明文。本件被告甲○○、乙○○所犯傷害罪部分，原審依刑法第二百七十
七條第一項論處罪刑，另其等被訴恐嚇取財未遂罪嫌部分，公訴人則認係涉犯刑法第
三百四十六條第三項、第一項（起訴書誤載為同條第一項）之罪，核分屬刑事訴訟法
第三百七十六條第一款、第六款之案件。依上開說明，既經第二審判決，自不得上訴
於第三審法院。檢察官對此等部分提起上訴，顯非合法，應予駁回。雖上訴意旨另謂
：(一)本案原起訴之犯罪事實明載「又甲○○不甘被陳明輝毆打，便夥同吳宗原、乙○
○、洪國楨等人，基於傷害及恐嚇取財之犯意聯絡，分別持刀械及棒球棒，於同年月
（即民國八十六年十一月）十七日凌晨三時許，前往陳明輝前開住處，先打破玻璃門
（未據告訴）外，由其中二人持鳳梨刀押住陳蘇烏梅，除命其不准動及命陳明輝出來
外，並意圖為自己不法之所有，恐嚇陳蘇烏梅拿出新台幣五百萬元，不然不放其干休
，致陳蘇烏梅心生畏懼，適陳義良下樓喝阻而未遂……」等語，準此以觀，被告等除
涉及傷害及恐嚇取財罪嫌外，尚涉及刑法第三百零二條第一項之妨害自由罪嫌，此部
分已受請求之事項，原審未予詳查且未予以判決，又未依刑事訴訟法第九十五條第一
款規定，踐行告知罪嫌程序，其判決當然違背法令。(二)依本案告訴人陳明輝、陳蘇烏
梅、陳義良聲請上訴意旨，認被告等顯有殺人犯意，經核尚非顯無理由，原審對於被
告等是否具有殺人犯意，未予詳查，遽予傷害罪論處，自有應於審判期日調查之證據
未予調查之違法云云。然查：(一)刑事訴訟法第三百七十九條第十二款所稱已受請求之
事項未予判決之違背法令，係指其已受請求之事項，本屬於起訴或上訴之範圍，而應
行加以判決，法院竟未予以判決者而言。原審已於審判期日就包括前開上訴意旨(一)所
述之犯罪事實在內之全部起訴事實，對被告等進行審理（見原審卷第八十二頁反面、
八十三頁），且原判決亦已於理由內對前開上訴意旨(一)所述之起訴事實，詳被告等
不構成該部分犯罪之理由，並為裁判（見原判決理由乙），是檢察官上訴意旨謂：原
判決有已受請求之事項未予判決及違反告知罪嫌義務之違法云云，並非依據卷內資料
執為指摘，自非適法之第三審上訴理由。(二)本件公訴人對被告等持棍棒圍毆陳義良犯
行部分，係依刑法第二百七十七條第一項之傷害罪起訴，一審法院審理結果，亦依上
開法條論處被告等以共同傷害人之身體罪刑，檢察官就一審判決對被告等本部分之罪
刑，復未提起上訴主張應構成殺人未遂罪，原審綜合全部證據資料，本於職權而維持
第一審之判決，駁回被告等之上訴，核無違誤。檢察官上訴意旨，循告訴人之請求，
徒憑己見，就屬原審採證認事職權之適法行使，任意指摘為違法，顯與法律規定得為
第三審上訴理由之違法情形，不相適合。其此部分上訴違背法律上之程式，應併予駁
回。
據上論結，應依刑事訴訟法第三百九十五條前段，判決如主文。
中      華      民      國     九十     年     十二     月     二十     日
                              最高法院刑事第十庭
                                  審判長法官  陳  炳  煌
                                        法官  陳  正  庸
                                        法官  韓  金  秀
                                        法官  吳  信  銘
                                        法官  徐  文  亮
      右正本證明與原本無異
                                              書  記  官
中      華      民      國     九十     年     十二     月    二十六    日


司法院資訊處製作；財團法人民間司法改革基金會備份。
